【裁判字號】    92,訴,995
【裁判日期】    920915
【裁判案由】    給付服務報酬
【裁判全文】
臺灣士林地方法院民事判決  九十二年度訴字第九九五號
    原      告  匯眾房屋仲介國際有限公司
    法定代理人  甲○○
    訴訟代理人  郭百祿律師
    被      告  乙○○      住.
    訴訟代理人  王國慶律師
                李宗憲律師
右當事人間請求給付服務報酬事件，經本院於民國九十二年九月一日辯論終結，茲判
決如左：
    主      文
原告之訴及其假執行之聲請均駁回。
訴訟費用由原告負擔。
    事      實
甲、原告方面：
一、聲明：
  (一)被告應給付原告新臺幣（下同）一百三十萬元，及自起訴狀繕本送達翌日起至清
    償日止，按年息百分之五計算之利息。
  (二)原告願供擔保，請准宣告假執行。
二、陳述：
  (一)被告於民國九十二年一月二十五日與原告簽立專任委託銷售契約書（下稱「系爭
    契約」），將門牌號碼為臺北市○○區○○街一三一巷十八弄十二號房屋（全棟
    ）及所坐落之土地（下稱「系爭房地」），委由原告居間仲介銷售，委託價格三
    千二百五十萬元，委託期限自九十二年一月二十六日起至九十二年五月十五日止
    。
  (二)原告接受被告委託後即刊登廣告進行銷售，並由原告公司經紀人四處尋找買主，
    其中原告公司經紀人高莉婷，以電話聯絡以前客戶即訴外人陳清榮前往看系爭房
    地，看過後相當屬意該屋，乃探尋出售價格等資訊，直至九十二年五月十五日兩
    造間委託銷售契約期限屆滿前，前後共看過該屋四次，其中一次遇見原告公司經
    紀人高若瑜、鄧麗圓亦在現場，亦可證明陳清榮為原告公司曾介紹予被告之客戶
    ，奈被告為圖免付原告仲介居間報酬之歹念，竟在前開委託銷售期間內私自與陳
    清榮接觸，故意於委託期限屆滿後之九十二年六月十二日達成前開委託原告銷售
    系爭房地之買賣，並將系爭房地於九十二年六月二十七日以買賣為原因，移轉登
    記於陳清榮，事後經原告公司經紀人高莉婷得知前情後，陳清榮為感謝高莉婷仲
    介此案，給付原告報酬十萬元，惟原告向被告要求給付仲介報酬竟遭拒絕。
  (三)依系爭契約第七條(三)約定「有下列情形之一者，甲方（即被告）應付約定之服務
    報酬，委託期間內，甲方自行出售或經第三人介紹出售，及因可歸責甲方之事由
    片面終止契約時。1.．．．。2.．．．。3.與甲方於委託期限屆滿後三個月內，
    與乙方（即原告）所曾介紹之客戶成交時。」（下稱「系爭條款」）被告為規避
    給付原告居間仲介報酬之責任，竟在兩造委託銷售期限屆滿後三個月內，與原告
    曾介紹之客戶即陳清榮就委託原告銷售之系爭房地私自成交，依系爭契約第七條
    (三)3.之約定，被告仍應依系爭契約第七條(一)給付服務報酬即成交價百分之四共一
    百三十萬元（3250萬元×4%=130萬元），奈幾經協調，被告均置之不理，為此提
    起本件訴訟。
  (四)對被告抗辯所為之陳述：
    1.被告主張系爭條款違反消費者保護法施行細則第十一條第一項之規定，不構成
      契約之內容，無拘束被告之效力，原告否認之：
      (1)查內政部針對委託房屋仲介業者銷售房屋之定型化契約，曾於八十六年六月
        十四日以台內地字第八六０五六四七號公告「房地產委託銷售契約書範本」
        ，嗣於八十七年八月十九日以台內地字第八七九０三三四號公告修正，明確
        宣示房地產委託銷售契約書之審閱期間應至少為三日。被告謂原告違反消費
        者保護法施行細則第十一條第一項規定，未提供被告三十日之期間以審閱系
        爭契約，自不構成契約之內容，原告主張給付報酬，自屬無據云云，顯與前
        述內政部公告之內容牴觸，被告前開辯詞自不足取。
      (2)次查被告本身係從事房地產代銷業務，擁有不動產銷售方面之專業知識，對
        不動產委託銷售契約之條款內容知之甚詳，其瞭解之程度與能力，自非一般
        消費民眾所能比擬。本件兩造所立系爭契約，原告亦依前開內政部公告之意
        旨，交付予被告三日進行審閱，雙方於九十二年元月二十五日在被告家中簽
        立系爭契約時，被告亦再逐條、逐項、逐款進行最後檢視閱讀後始予簽字，
        其慎重之程度可見一斑。退步言之，縱原告無法舉證證明曾給予被告三日對
        系爭契約進行審閱，惟被告於九十二年一月二十五日簽立系爭契約至九十二
        年五月十五日系爭契約期限屆滿時，早已逾相當期限，均未見被告對系爭契
        約之條款提出任何異議，顯有默許系爭契約之成立，並拋棄契約審閱期間之
        意思，被告謂系爭條款違反消費者保護法施行細則第十一條第一項之規定，
        不構成契約之內容，無拘束被告之效力云云，其主張顯不足採。
    2.被告已違反系爭條款之約定，自應負給付報酬之義務：
      (1)兩造於九十二年一月二十五日在被告家中簽立系爭契約時，被告之妻即訴外
        人陳淑貞亦在場，當時原告之經紀人高莉婷原欲要求與系爭房地所有權人陳
        淑貞簽立系爭契約，惟陳淑貞稱此事皆由其夫即被告處理，遂由被告簽立系
        爭契約，顯示被告夫妻均有參與系爭房地委託銷售事宜，且系爭房地售予陳
        清榮，自始至終均由被告出面進行議價，被告為規避給付報酬之義務，竟以
        其妻之名義與陳清榮簽立不動產買賣契約書，顯有脫法行為，並違誠信原則
        ，依系爭條款約定內容之精神觀之，不論係被告或其配偶於委託期限屆滿後
        三個月內，與原告所曾介紹之客戶成交時，被告應均有給付服務報酬之義務
        ，被告謂其無違約情事，自不足取。
      (2)依系爭條款約定之內容觀之，其主要著眼點在於禁止委託人於委託期限屆滿
        後三個月內，與受託人所曾介紹之客戶就「委託人所委託銷售之不動產」予
        以成交，至於成交之價格是否相同，並不影響前開條款之效力。被告謂陳淑
        貞與陳清榮間就系爭不動產買賣價格為二千八百萬元，而系爭契約中被告委
        託原告出售系爭房地之價格為三千二百五十萬元，雖兩契約交易標的相同，
        但價金之約定不同，亦難認為係同一契約，依最高法院五十八年度臺上字第
        二九二九號判例意旨，原告自無請求報酬之權利云云，其所言顯曲解系爭條
        款約定之內容，前開辯詞顯不足採。
三、證據：提出系爭契約書影本、系爭房地登記謄本、統一發票影本各一份、報紙刊
    登廣告影本三份。
乙、被告方面：
一、聲明：
  (一)駁回原告之訴。
  (二)如受不利判決，願供擔保請准宣告免為假執行。
二、陳述：
  (一)原告據以主張權利之系爭條款違反消費者保護法施行細則第十一條第一項之規定
    ，不構成契約之內容，無拘束被告之效力：
    「企業經營者對於其提供之商品或服務，應重視消費者之健康與安全，並向消費
    者說明商品或服務之使用方法，維護交易之公平，提供消費者充分與必要之資訊
    ，及實施其他之消費者保護措施。」「政府、企業經營者及消費者均應致力充實
    消費資訊，提供消費者運用，俾能採取正確合理之消費行為，以維護其安全與權
    益。」消費者保護法第四條、第五條分別定有明文。基於上開對企業經營者應提
    供充分與正確消費資訊之要求，以及該法第六十三條之授權，行政院所發布之消
    費者保護法施行細則於第十一條第一項規定「企業經營者與消費者訂立定型化契
    約前，應有三十日以內之合理期間，供消費者審閱全部條款內容。」同法第二項
    「違反前項規定者，該條款不構成契約之內容。但消費者得主張該條款之內容。
    」臺灣士林地方法院九十二年度簡上字五九號判決亦同此旨。本件原告違反上開
    規定，未提供被告三十日之期間以審閱系爭契約，作為系爭契約一般條款之系爭
    條款自不構成契約之內容，原告主張依系爭條款被告有給付報酬之義務，自屬無
    據。
  (二)退萬步言，即令系爭條款有效，本件被告並無違約情事，原告請求被告給付報酬
    ，亦無理由：
    1.系爭契約第七條第三項規定「有下列情形之一者，甲方（即被告）應付約定之
      服務報酬．．．」，同條第三款規定「甲方（即被告）於委託期限內屆滿後三
      個月內，與乙方（即原告）所曾介紹之客戶成交時」。經查，本件被告雖與原
      告訂有不動產委託銷售合約，但將系爭房屋出賣於訴外人陳清榮並完成所有權
      移轉登記者為訴外人陳淑貞，被告與訴外人陳清榮並無任何買賣及移轉所有權
      之行為，自無違約情事，原告主張被告違約云云，不無誤會。
    2.依最高法院五十八年度臺上字第二九二九號判例：「委託人為避免報酬之支付
      ，故意拒絕訂立該媒介就緒之契約，而再由自己與相對人訂立『同一內容』之
      契約者，依誠實信用原則，仍應支付報酬。」給付報酬之前提為訂立「同一內
      容」之契約（臺灣臺北地方法院八十六年度簡上字第五三九號判決參照）。訴
      外人陳淑貞與陳清榮間所訂之契約中關於系爭房屋買賣價格為二千八百萬元，
      而系爭契約中被告委託原告出售系爭房屋之價格為三千二百五十萬元，按民法
      第三百四十五條規定「稱買賣者，謂當事人約定一方移轉財產權於他方，他方
      支付價金之契約」，是以，「價金」顯屬買賣契約之主要內容，若兩契約交易
      標的相同，但價金之約定不同，亦難認為係同一契約。本件兩契約間關於主要
      內容『價金』之約定並不相同，自非同一債之關係，難謂為同一契約，依上開
      判例之意旨，原告自無請求報酬之權利。
  (三)被告從事電視服務業已二十餘年，並非如原告所言是從事銷售房屋業。且系爭契
    約簽訂時，被告之妻陳淑貞並不在場，陳淑貞亦從未參與系爭契約之簽訂事宜。
  (四)訴外人高莉婷雖曾於系爭契約簽訂後影印一份予被告收執，惟高莉婷並未告知契
    約中有關於系爭委託契約期滿後三個月內，不得與原告所介紹之客戶成交之規定
    或其他定型化契約條款，而被告於接獲影本後，亦未詳細審閱，故亦不知有此規
    定。且被告不知系爭條款，可由證人陳清榮於九十二年八月二十一日證詞「於五
    月下旬被告有打電話給我，說要談房子買賣的事並希望當面談，被告提及他的事
    業重心移往大陸，在台灣的時間越來越少，所以希望儘快將房子賣掉，且其與甲
    方的委託契約已期滿，故價金可由其與我二人談定，且被告同意將房價降低」中
    得知，蓋若被告知悉上開契約中三個月內限制交易之規定，則被告大可與陳清榮
    約定於系爭契約期滿後三個月後再行交易，何須於系爭契約之限制期間內完成交
    易，造成紛爭？
三、證據：提出臺灣士林地方法院九十二年度簡上字五九號判決影本、系爭建物登記
    謄本、最高法院五十八年度臺上字第二九二九號判例影本、臺灣臺北地方法院八
    十六年度簡上字第五三九號判決影本、陳淑貞與陳清榮間關於系爭房屋所訂之房
    屋買賣契約影本各一份。
    理      由
一、本件原告起訴主張：被告於九十二年一月二十五日與原告簽立系爭契約，將系爭
    房地委由原告居間仲介銷售，委託銷售價格三千二百五十萬元，委託期限自九十
    二年一月二十六日起至九十二年五月十五日止，並約定被告於委託期限屆滿後三
    個月內，與原告所曾介紹之客戶成交時，被告仍應付約定之服務報酬，原告接受
    被告委託後即刊登廣告進行銷售，並由原告公司經紀人四處尋找買主，其中原告
    公司經紀人高莉婷，聯絡以前客戶即訴外人陳清榮前往看系爭房地，陳清榮嗣並
    探尋出售價格等資訊，奈被告為圖免付原告仲介居間之報酬，竟推由其配偶陳淑
    貞於委託期限屆滿後之九十二年六月八日與陳清榮簽訂系爭房地之不動產買賣契
    約書，並於九十二年六月二十七日以買賣為原因，將系爭房地移轉登記予陳清榮
    ，事後陳清榮為感謝高莉婷仲介此案，給付原告報酬十萬元，惟原告向被告要求
    給付仲介報酬竟遭拒絕，為此，依系爭契約第七條第三項第三款之約定，訴請被
    告給付服務報酬一百三十萬元及遲延利息等語。被告則以：原告據以主張權利之
    系爭條款，未予被告三十日之審閱期間，違反消費者保護法施行細則第十一條第
    一項之規定，不構成契約之內容，自無拘束被告之效力；縱系爭條款有效，惟因
    將系爭房屋出賣於訴外人陳清榮並完成所有權移轉登記者，為訴外人陳淑貞，被
    告與訴外人陳清榮並無任何買賣及移轉所有權之行為，自無違約情事；又陳淑貞
    與陳清榮間所訂之契約中關於系爭房屋買賣價格為二千八百萬元，而系爭契約中
    被告委託原告出售系爭房屋之價格為三千二百五十萬元，亦即兩契約交易標的相
    同，惟關於主要內容之價金約定不同，自非同一債之關係，難謂為同一契約，依
    最高法院五十八年度臺上字第二九二九號判例意旨，原告自無請求報酬之權利等
    語，資為抗辯。
二、原告主張被告於九十二年一月二十五日與原告簽立系爭契約，將系爭房地委由原
    告居間仲介銷售，委託銷售價格三千二百五十萬元，委託期限自九十二年一月二
    十六日起至九十二年五月十五日止，原告接受被告委託後即刊登廣告進行銷售，
    並由原告公司經紀人四處尋找買主，其中原告公司經紀人高莉婷，聯絡以前客戶
    即訴外人陳清榮前往看系爭房地，陳清榮並探尋出售價格等資訊，被告推由其配
    偶陳淑貞於委託期限屆滿後之九十二年六月八日與陳清榮簽訂系爭房地之不動產
    買賣契約書，並於九十二年六月二十七日以買賣為原因，將系爭房地移轉登記予
    陳清榮，事後陳清榮為感謝高莉婷仲介此案，給付原告報酬十萬元，惟原告向被
    告要求給付仲介報酬遭拒等事實，業據其提出與所述相符之系爭契約書影本、系
    爭房地登記謄本、統一發票影本各一份、報紙刊登廣告影本三份為證，並經證人
    陳清榮於九十二年八月二十一日本院言詞辯論時到場結證明確，及提出契約書影
    本、支票影本各一份為證，復有被告所提出之不動產買賣契約書影本在卷可稽，
    且為被告所不爭執，自堪認為真正。
三、系爭條款是否為兩造所合意系爭契約之一部分？
    原告另主張兩造所簽訂之系爭契約第七條第三項第三款約定被告於委託期限內屆
    滿後三個月內，與原告所曾介紹之客戶成交時，被告仍應付約定之服務報酬等情
    ，則為被告所否認，並以前揭情詞置辯。經查：
  (一)按所謂定型化契約，係指以企業經營者提出之定型化契約條款作為契約內容之全
    部或一部而訂定之契約，消費者保護法第二條第七款定有明文。蓋企業經營者為
    與不特定之多數相對人訂約之用，而預先就契約內容擬定交易條款，為避免事業
    一方面減輕或排除其本身之責任，加重相對人之責任，另一方面限制或剝奪相對
    人權利之行使，甚至將各種風險轉嫁由相對人負擔，使相對人喪失決定契約內容
    、交易條件之自由，故透過消費者保護法加以規範。本件兩造所簽訂之系爭契約
    ，係以原告為與不特定多數人訂立同類契約之用，而單方預先擬定之契約條款作
    為該契約之一部，應屬消費者保護法所稱之定型化契約，且系爭契約第一條至第
    四條、第十條，係契約當事人個別磋商而合意之非一般條款，其餘包括系爭條款
    在內之第五條至第九條、第十一條至第十三條，則屬於原告單方預先擬定之一般
    條款，合先敘明。
  (二)次按「企業經營者對於其提供之商品或服務，應重視消費者之健康與安全，並向
    消費者說明商品或服務之使用方法，維護交易之公平，提供消費者充分與正確之
    資訊，及實施其他必要之消費者保護措施。」「政府、企業經營者及消費者均應
    致力充實消費資訊，提供消費者運用，俾能採取正確合理之消費行為，以維護其
    安全與權益。」消費者保護法第四條、第五條分別定有明文。基於上開對企業經
    營者應提供充分與正確消費資訊之要求，以及該法第六十三條之授權，行政院所
    發布之消費者保護法施行細則於第十一條規定：「企業經營者與消費者訂立定型
    化契約前，應有三十日以內之合理期間，供消費者審閱全部條款內容。」「違反
    前項規定者，該條款不構成契約之內容。但消費者得主張該條款仍構成契約之內
    容。」「中央主管機關得選擇特定行業，參酌定型化契約條款之重要性、涉及事
    項之多寡與複雜程度等事項，公告定型化契約之審閱期間。」上開審閱期間之規
    定，其目的在於給予消費者足夠之閱覽及思慮時間，以瞭解定型化契約中一般條
    款之內容，並決定是否簽訂契約，是如未予消費者合理之審閱期間即簽訂定型化
    契約，依消費者保護法第十一條「企業經營者在定型化契約中所用之條款，應本
    平等互惠之原則。」「定型化契約如有疑義時，應為有利於消費者之解釋」之規
    範意旨，解釋上應推定消費者並未瞭解定型化契約中之一般條款，則其縱與企業
    經營者簽訂該定型化契約，亦難認契約當事人就該契約中之一般條款業已合意，
    是除消費者主張該一般條款仍構成契約之內容者外，應認該定型化契約之一般條
    款因未經當事人合意而不構成該契約之內容。故前開消費者保護法施行細則第十
    一條之規定，並無牴觸或逾越母法授權範圍之情形。
  (三)針對委託房屋仲介業者銷售房屋之定型化契約，內政部曾於八十六年六月十四日
    以臺內地字第八六○五六四七號公告「房地產委託銷售契約書範本」，嗣於八
    十七年八月十九日以臺內地字第八七九○三三四號公告修正，均開宗明義於契
    約範本之首，明確宣示房地產委託銷售契約書之審閱期間應至少為三日（被告辯
    稱系爭契約之審閱期間為三十日等語，容有誤會）。是原告提供其所預先擬定之
    定型化契約一般條款與被告簽訂系爭契約前，自應遵守上開至少三日審閱期間之
    規定，予被告攜回審閱該定型化契約一般條款之全部內容。原告主張於系爭契約
    簽訂前，曾將系爭契約交付予被告三日進行審閱，且被告簽立系爭契約時，亦曾
    逐條、逐項、逐款進行最後檢視閱讀後始予簽字等情，則為被告所否認，且系爭
    契約並無如同前述「房地產委託銷售契約書範本」於前言開宗明義載明「本契約
    書於簽訂前須經委託人攜回審閱  天（至少三天），並經雙方磋商後合意訂定條
    款如下，以資共同遵守：」等文字，原告雖舉證人高莉婷為證，惟高莉婷即為當
    日代表原告公司與被告簽約之人，且現仍為原告之受僱人，與待證事實有直接之
    利害關係，自難期其到場為正確之陳述，此外，原告復無法提出其他確實之證據
    足以證明被告於簽訂系爭契約前，確曾將系爭契約攜回審閱至少三日，是其主張
    之上情，尚難採信。
  (四)原告既未告知被告有關審閱期間之規定，復違反前開關於應予被告至少三日契約
    審閱期間之公告及規定，被告並因其不知系爭契約內有系爭條款，而與原告發生
    爭議，並爭執系爭條款之效力，則依消費者保護法施行細則第十一條第二項前段
    之規定，系爭契約中之系爭條款應不得構成該契約之內容。
  (五)又原告公司經紀人高莉婷曾於系爭契約經雙方簽訂後，將系爭契約影本一份交付
    予被告收執，並為被告所自承，亦即被告自九十一年一月二十五日系爭契約簽訂
    後至同年五月十五日委託期限屆滿日止，雖有充分之時間及機會瞭解系爭委託契
    約中包括系爭條款在內之一般條款內容，惟系爭契約於簽訂時，兩造所合意之契
    約內容既不包括系爭條款在內，自不因嗣後被告於簽約後即已明知或可得而知系
    爭條款之內容，而使系爭條款又成為系爭契約之一部分，附此敘明。是原告基於
    系爭條款之約定，請求被告給付服務報酬，即非有據。
四、系爭條款縱為兩造所合意系爭契約之一部分，被告有無違約之情事？
  (一)系爭房地原登記為被告之配偶陳淑貞所有，惟係由被告與原告簽訂系爭契約，嗣
    於系爭契約之委託期限屆滿後，由被告與陳清榮經多次議價，始達成買賣協議，
    再於被告在場之情況下，由陳淑貞與陳清榮簽訂系爭房地不動產買賣契約等情，
    有系爭房地登記謄本、不動產買賣契約書影本在卷可稽，並經證人陳清榮於前開
    期日到場結證屬實，復為兩造所不爭執，應堪認定。顯見系爭房地雖登記為陳淑
    貞所有，惟有關先委託原告銷售及嗣與陳清榮議約等事宜，均係由被告為之，是
    於判斷被告有無違反系爭條款「於委託期限屆滿後三個月內，與原告所曾介紹之
    客戶成交」之約定，自應包括被告有無於委託期限屆滿後三個月內，與原告所曾
    介紹之客戶議約並達成買賣協議後，再由其配偶陳淑貞與該客戶簽訂系爭房地買
    賣契約之情形在內，始符契約法上之誠信原則，先予敘明。
  (二)屬於定型化契約一般條款之系爭條款，係約定被告於系爭契約委託期限屆滿後三
    個月內，與原告所曾介紹之客戶成交，被告仍應依約給付原告服務報酬。惟按消
    費者保護法第十一條第二項規定，定型化契約條款如有疑義時，應為有利消費者
    之解釋。又按「居間人固以契約因其媒介而成立時為限，始得請求報酬，但委任
    人為避免報酬之支付，一度拒絕準備完成之契約訂立，而再由自己致力於新約之
    成立者，依誠實信用原則，仍應支付報酬，又委託人雖得自由決定，不經居間人
    之輔助，而訂立契約，或隨時終止居間契約，然契約之終止，究不應以使居間人
    喪失報酬請求權為目的而為之，否則，依民法第一百零一條第一項規定之精神，
    仍應支付報酬（最高法院五十八年度臺上字第二九二九號判例參照）」。是依該
    判例之反面解釋，被告及其配偶不經原告輔助而與陳清榮訂立系爭房地買賣契約
    後，原告仍得依系爭條款向被告請求服務報酬之前提，應以被告為避免支付服務
    報酬，而拒絕原告已準備完成之契約訂立，而再由自己致力於相同內容契約之成
    立者為限。
  (三)本件被告委託原告銷售系爭房地之價格為三千二百五十萬元，於委託期限屆滿後
    ，其主動與陳清榮聯絡，表示其與原告之系爭契約已期滿，故價金可由其與陳清
    榮二人談定，且被告同意將房價降低為三千萬元，陳清榮經考慮二、三天後，向
    被告出價二千七百萬元，被告考慮幾天後，又向陳清榮表示願以二千八百五十萬
    元出售，陳清榮未接受，幾天後陳清榮告知被告願以二千八百萬元買受，過幾天
    被告向陳清榮表示同意，並請陳清榮找代書於九十二年六月八日與他簽約等情，
    業據證人陳清榮於前開期日到場結證綦詳，並為兩造所不爭執，顯見被告嗣於系
    爭契約委託期限屆滿後，雖於三個月內與原告所曾介紹之陳清榮就系爭房地達成
    買賣協議，惟買賣價金已自委託原告銷售時之三千二百五十萬元，大幅降為簽約
    時之二千八百萬元，顯見原告雖曾介紹陳清榮向被告購買系爭房地，惟因當時陳
    清榮嫌被告出價太高，買賣契約亦非處於準備完成隨時可簽訂之階段，陳清榮嗣
    後之得以與陳淑貞簽訂系爭房地買賣契約，應係基於被告積極與陳清榮議價之結
    果。況以最後簽訂買賣契約之價格，縱加計原委託銷售價格之百分之四即一百三
    十萬元，亦僅二千九百三十萬元，顯低於原委託銷售價格之三千二百五十萬元，
    顯見被告於委託銷售期間，並非為逃避支付報酬或使原告喪失報酬請求權為目的
    而拒與原告所介紹之陳清榮簽約。是被告應無該當系爭條款之違約情事。
五、綜上所述，原告於系爭契約簽訂前，既未告知被告有關審閱期間之規定，復違反
    應予被告至少三日契約審閱期間之公告及規定，被告並因其不知系爭契約內有系
    爭條款，而與原告發生爭議，並爭執系爭條款之效力，則依消費者保護法施行細
    則第十一條第二項前段之規定，系爭契約中之系爭條款應不得構成該契約之內容
    ；又縱系爭條款為兩造所合意系爭契約之一部分，因被告於系爭契約委託期限屆
    滿後三個月內，係基於其個人積極與陳清榮議價之結果，而與陳清榮達成買賣系
    爭房地之協議，而非於買賣契約處於準備完成隨時可簽訂之階段，為逃避支付報
    酬或使原告喪失報酬請求權為目的而拒與原告所介紹之陳清榮簽約，是被告應無
    該當系爭條款之違約情事，從而，原告基於系爭條款，訴請被告給付一百三十萬
    元報酬及自起訴狀繕本送達翌日起至清償日止，按年息百分之五計算之遲延利息
    ，即屬無據，為無理由，應予駁回。原告之訴既經駁回，其假執行之聲請亦失所
    附麗，應併予駁回。
六、本件判決基礎已臻明確，兩造其餘之攻擊防禦方法及訴訟資料經本院斟酌後，核
    與判決不生影響，無一一論述之必要，併予敘明。
據上論結，本件原告之訴為無理由，依民事訴訟法第七十八條，判決如主文。
中      華      民      國    九十二    年      九      月     十五     日
                                        臺灣士林地方法院民事第二庭
~B法      官  張國勳
右為正本係照原本作成。
如對本判決上訴須於判決送達後廿日內向本院提出上訴狀。
中      華      民      國    九十二    年      九      月     十八     日
~B法院書記官  林郁菁


司法院資訊處製作；財團法人民間司法改革基金會備份。
